【裁判字號】    92,易,435
【裁判日期】    921111
【裁判案由】    業務侵占
【裁判全文】
臺灣臺北地方法院刑事判決                          九十二年度易字第四三五號
    公  訴  人  臺灣臺北地方法院檢察署檢察官
    被      告  甲○○  男  三.
右列被告因業務侵占案件，經檢察官聲請簡易判決處刑（九十二年度偵字第一五０四
號），本院受理後（九十二年度簡字第七五六號）認不宜逕以簡易判決，改依通常程
序審理，判決如左：
    主  文
甲○○連續意圖為自己不法之所有，而侵占對於業務上所持有之物，處有期徒刑拾月
。
    事  實
一、甲○○曾於民國八十六年九月間因懲治走私條例案件，經臺灣高雄地方法院判處
    有期徒刑八月，緩刑三年確定。甲○○自八十八年間起至八十九年六月間止，擔
    任戊○○○公寓大廈管理維護股份有限公司（下稱東急公司）設於臺北市○○路
    一八八巷一號「世界山莊」社區管理中心之管制長，自八十九年六月至九十年一
    月間代理東急公司「世界山莊」社區之總幹事，九十年一月間起正式接任總幹事
    至九十一年五月底離職止，負責管理社區行政事務、財務會計及收取社區管理費
    、裝潢費等費之職務，為從事業務之人，竟意圖為自己不法所有之概括犯意，連
    續將於八十九年三月二十一日收取「世界山莊」編號Ｅ三０四、Ｅ四０四住戶之
    裝潢保證金各新臺幣（下同）十萬元二筆及九十年三月至六月間之住戶管理費用
    （詳附表）計九十七萬五千八百元，均侵占入己花用。
二、案經東急公司訴由臺北市政府警察局文山第一分局移送臺灣臺北地方法院檢察署
    檢察官偵查聲請簡易判決處刑，本院改依通常程序審理。
    理  由
一、訊據被告對於在前揭時間受東急公司委派至「世界山莊」任職管制長、總幹事等
    職務，並負責收取如附表住戶之管理費、裝潢保證金等費用並予侵占花用等事均
    坦承不諱，惟辯稱：其所侵占款項並無附表所示，事後經公司由其薪資、加班費
    等費用扣除部分侵占款等語，被告右揭業務侵占犯行，業據告訴人代表人丙○○
    於警詢、偵查及本院審理時之指述明確，核與證人東急公司派任「世界山莊」之
    會計丁○○、被告前任「世界山莊」總幹事乙○○於本院調查時之證詞相符合，
    並有卷附東急公司新進人員履歷表、出勤明細表、請款單、轉帳傳票、裝潢保證
    金收據、切結書（住戶未收到所退保證金之切結書）等足稽，被告於收取持有管
    理費、保證金後，將之侵占入己，所為犯罪即已完成，其後還款之行為並不能使
    其已經違法之行為因而免予處罰。被告自白，與事實相符，又有前揭補強證據足
    按，事證明確，被告犯行堪予認定，應依法論科。
二、核被告所為，係犯刑法第三百三十六條第二項業務侵占罪。被告先後多次侵占犯
    行，時間緊接，所犯係構成要件相同之罪名，顯係基於概括犯意，反覆為之，應
    依刑法第五十六條連續犯之規定論以一罪，並加重其刑。爰審酌被告在緩刑期內
    猶不知悔改，仍犯本件侵占案件，此有臺灣高等法院檢察署刑案記錄簡覆表在卷
    可考，侵占之金額達九十七萬五千八百元，惟已償還東急公司二十七萬九千五百
    二十八元，有東急公司所提被告還款明細在卷可憑（詳本院卷），及其犯罪之目
    的、動機、手段、犯後態度等一切情狀，量處如主文所示之刑。
三、公訴意旨另略以（見本院卷附九十二年公訴蒞庭字第一一九五九號補充理由書）
    ：被告除前開管理費、裝潢保證金用外，另於八十九年二月二十八日侵占Ｃ四一
    四住戶裝潢保證金九萬五千元，因認被告此部分亦涉有業務侵占罪嫌云云。按犯
    罪事實應依證據認定之，無證據不得推定其犯罪事實，刑事訴訟法第一百五十四
    條第二項定有明文。又認定不利於被告之事實，須依積極證據，苟積極證據不足
    為不利於被告事實之認定時，即應為有利於被告之認定，更不必有何有利之證據
    ，最高法院三十年上字第八一六號判例闡釋甚明。訊之被告否認侵占此筆款項，
    辯稱：其係將該筆裝潢保證金退給裝潢商國泰鋁門窗等語，經查，「世界山莊」
    Ｃ四一四住戶裝潢保證金十萬元（收款時為十萬元，退款時扣除五千元清潔費）
    係被告前任總幹事乙○○於八十九年二月二十八日收取，並於同年三月十六日存
    入東急公司世華銀行帳戶，有卷附保證金收據、轉帳傳票足考，嗣於九十一年二
    月一日由被告退款九萬五千元（扣除清潔費五千元）予承攬該住戶裝潢工程之國
    泰鋁門窗行，業經告訴人代表人於本院審理時陳述在卷，並有卷附「世界山莊」
    管理委員會驗收請款單、轉帳傳票等可查，此筆款項既經被告提領後交予負責施
    工之裝潢行，雖未直接交予住戶，但並未將此筆款項侵占入己，前揭辯詞足以採
    信，所為與刑法第三百三十六條之業務侵占罪構成要件不符合，本應就此部分為
    無罪之諭知，然因公訴人認被告此部分若有罪，與前揭論罪部分，有連續犯之裁
    判上一罪關係，爰不另為無罪之諭知，附此敘明。
據上論斷，應依刑事訴訟法第四百五十二條、第二百九十九條第一項前段，刑法第五
十六條、第三百三十六條第二項，罰金罰鍰提高標準條例第一條前段，判決如主文。
本案經檢察官呂朝章到庭執行職務
中      華      民      國    九十二    年    十一    月      十一      日
                                      臺灣臺北地方法院刑事第十四庭
                                      審判長法官  宋  松  璟
                                            法官  吳  秋  宏
                                            法官  王  綽  光
右正本證明與原本無異。
如不服本判決，應於判決送達後十日內向本院提出上訴狀（應抄附繕本）。告訴人或
被害人如對於本判決不服者，應具備理由請求檢察官上訴，其上訴期間之計算係以檢
察官收受判決正本之日期為準。
                                          書記官  潘  惠  梅
中      華      民      國    九十二    年     十一     月     十三     日
附錄論罪科刑法條全文：
中華民國刑法第三百三十六條
(公務公益侵占罪、業務侵占罪)
對於公務上或因公益所持有之物，犯前條第一項之罪者，處一年以上七年以下有期徒
刑，得併科五千元以下罰金。
對於業務上所持有之物，犯前條第一項之罪者，處六月以上五年以下有期徒刑，得併
科三千元以下罰金。
前二項之未遂犯罰之。


司法院資訊處製作；財團法人民間司法改革基金會備份。
